臺灣臺中地方法院民事判決　　　　　　　96年度勞訴字第62號
原　　　告　丙○○
被　　　告　嘉手實業股份有限公司
法定代理人　甲○○
訴訟代理人　江銘栗　　律師
上列當事人間請求清償借款事件，於民國96年10月25日言詞辯論
終結，本院判決如下：
    主      文
被告應給付原告新臺幣捌仟元。
原告其餘之訴駁回。
訴訟費用由被告負擔百分之二，餘由原告負擔。
本判決原告勝訴部分得假執行。但被告如以新臺幣捌仟元為原告
預供擔保後，得免為假執行。
    事實及理由
一、兩造之主張：
  (一)原告起訴主張：原告原為被告之員工，於民國96年3月31日
    遭被告非法資遣，被告於資遣原告時有告知原告是優退，將
    會給予優於勞基法規定多2個月之薪資，卻未依約履行，尚
    欠原告下列款項：(1)被告離職時的薪水是每月新台幣（下同
    ）35,650元，任職原告公司期間為自84年7月1日起至96年3
    月31日止，以12年計算，被告尚欠原告12個月的資遣費或退
    休金427,800元（計算式：35,650元×12＝427,800元）。(2)
    被告同意多給予原告2個月之薪水71,300元（計算式：35,65
    0元×2＝71,300元）。(3)原告的薪資是每月35,650元，可以
    投保第18級，但被告向勞保局投保原告的薪資卻只有34,800
    元，投保第17級，將影響其將來勞保退休金領取之金額，此
    部分請求被告賠償35,650元，原告現在雖然未辦理勞保退休
    ，也尚未實際發生損害，但因被告投保少報的結果，將來會
    影響原告退休的金額及級數。(4)原告自84年7月1日起即至被
    告公司任職，但被告卻至同年12月5日始投保勞工保險，勞
    保少報5個月，應賠償原告20,000元，又原告於96年3月31日
    始自被告公司離職，但被告卻於同年月27日即將原告投保之
    勞工保險辦理退保，提早4天，亦應賠償等語。並聲明：被
    告應給付原告554,750元。
  (二)被告則以：原告前為被告之員工，嗣因被告公司內部人事調
    整縮編，於96年3月2日依勞動基準法第16條規定對原告為資
    遣預告，並於同年月31日資遣原告，而終止兩造勞動契約關
    係；而原告任職期間為自84年7月1日起至96年3月31日，年
    資計11年8月，被告已經依法給付原告96年3月份之薪資及資
    遣費共419,379元，未積欠原告資遣費。被告未同意多給原
    告2個月的薪水；且原告的薪水雖然是每月35,650元，但其
    中包括1,250元的交通費，故被告向勞工保險局投保金額為
    34,800元，並未少報，因依據勞工保險局解釋，交通費本來
    就不須列入工資申報，所以被告並未以多報少；又被告是於
    96年3月27日向勞工保險局申請辦理勞工保險退保，申請退
    保的日期日96年3月31日，並未提早辦理退保；被告承認在
    84年7月1日起至同年12月4日止，未幫原告投保勞保，此部
    分被告願意賠償原告8,000元等語，資為抗辯。並聲明：(一)
    原告之訴駁回。(二)如受不利之判決，願供擔保免為假執行。
二、得心證之理由：
  (一)原告主張其原係被告公司之員工，任職期間自84年7月1日起
    開始任職，至96年3月31日遭被告公司資遣止，其離職時之
    薪資為每月35,650元等事實，業據原告提出勞工保險被保險
    人投保資料表、資遣證明、離職證明書等為證，且為被告所
    不爭執，堪認原告主張此部分事實為真實。茲本件尚應審酌
    者，即應為原告向被告請求之各項給付，是否有理由，分述
    如下：
    1.原告請求被告給付資遣費或退休金427,800部分：
      原告雖主張其在被告公司任職自84年7月1日起，至96年3
      月31日止，任職期間以12年計算，離職時之薪資為35,650
      元，故被告應給付原告427,800元之資遣費或退休金等語
      。然為被告所否認，並抗辯其已依勞基法規定給付原告96
      年3月份薪資及資遣費共419,379元完畢，未積欠被告資遣
      費等語。查原告係經被告以人事調整縮編，經預告後，於
      96年3月31日資遣而終止兩造之勞動契約後，並已經給付
      原告419,379元等事實，有被告提出之公告、資遣證明及
      收據等為證，且被告亦不爭執已經領取原告交付419,379
      元之事實，堪認被告抗辯其係以資遣方式與原告終止勞動
      契約等情，為屬可採。而兩造勞動契約，既係因被告之資
      遣而終止，自無退休金請求之可言，是原告主張被告應給
      付退休金，即非可採。另按雇主依前條終止勞動契約者，
      應依左列規定發給勞工資遣費：(1)在同一雇主之事業單位
      繼續工作，每滿一年發給相當於一個月平均工資之資遣費
      。(2)依前款計算之剩餘月數，或工作未滿一年者，以比例
      計給之。未滿一個月者以一個月計。勞動基準法第17條定
      有明文。又勞工適用本條例（勞工退休金條例）之退休金
      制度者，適用本條例後之工作年資，於勞動契約依勞動基
      準法第11條、第13條但書、第14條及第20條或職業災害勞
      工保護法第23條、第24條規定終止時，其資遣費由雇主按
      其工作年資，每滿一年發給二分之一個月之平均工資，未
      滿一年者，以比例計給；最高以發給六個月平均工資為限
      ，不適用勞動基準法第17條之規定，勞工退休金條例第12
      條第1項亦有明文。查被告係以業務縮編為由，經預告後
      ，與原告終止兩造勞動契約，業如前述，是依前揭規定，
      其資遣費之計算即應依原告適用勞工退休新制前後年資，
      分別依勞動基準法第17條及勞工退休金條例第12條第1項
      規定，計算被告應給付原告資遣費之金額。而原告任職被
      告公司期間為84年7月1日起至96年3月31日止，勞工退休
      新制於94年7月1日施行；是計算原告資遣費之年資，其中
      舊制部分（即適用勞動基準法第17條）年資為84年7月1日
      起至94年6月30日止，年資共10年，每1年被告應給付原告
      1個月平均工資之資遣費，共應給付10個月平均工資之資
      遣費。新制部分（即適用勞工退休金條例第12條第1項）
      年資為94年7月1日起至96年3月31日止，年資共1年9月，
      每1 年被告應給付原告二分之一個月平均工資之資遣費，
      未滿一年者，按比例計算。而原告為被告資遣時之平均工
      資，原告主張為35,650元，被告就資遣費部分亦同意以此
      金額計算；從而，被告應給付原告之資遣費金額應為舊制
      部分共356,500元（計算式：平均工資35,650元×10＝356
      ,500 元）；新制部分共31,194元（計算式：〔35,650元
      ×1/2×1〕＋〔35,650元×1/2×9/12〕＝31,194元），
      合計被告應給付原告之資遣費應為387,694元（計算式：
      356,500元＋31,194元＝387,694元）。而查被告已經於96
      年3月30日給付被告共419,379元（其中資遣費為387,694
      元、96年3月個之工資為31,685元），有被告提出原告簽
      收之收據可證，而被告亦不爭執其已經領取該款項，顯見
      被告於資遣原告後，已經將依法應給付原告之資遣費給付
      完畢，並未積欠原告資遣費，是原告主張被告應再給付
      427,800元之資遣費，尚乏依據。
    2.原告主張被告同意多給付2個月薪資71,300部分：
      查原告雖主張被告於資遣原告前，曾經告知將會給予優於
      勞基法規定多2個月之薪資等情，然為被告所否認，是此
      部分事實，自應由原告負舉證之責；原告雖舉出其於自己
      之96年3月2日之行事曆上記載「早上9時30分王宏志廠長
      告本人老板優退、優以勞基與多給兩個薪資」資以為證，
      然查依原告所提出96年3月份全月之行事曆上，除上開3月
      2日有記載事項外，僅分別於3日記載「陳翠玲電話查問」
      、20日記載「本人問王宏志廠長老板從美國回台灣」等，
      其餘日數均為空白，無任何記載，顯見原告並無記載每日
      行程之習慣；又一般行事曆通常供記載個人每日行程之用
      ，原告卻僅於其上記載與他人交往對話之內容，已與常情
      有違，且該行事曆上之記載為原告私人紀錄，亦欠缺憑信
      性，是該行事曆已不足以資為有利於原告事實之認定。經
      依原告聲請訊問證人乙○○，亦結證其未曾告知被告公司
      會多給原告2個月薪水之事，亦不足以證明原告之主張為
      真實；是原告此部分主張，既乏證明，自非可採。
    3.原告主張其投保薪資少一級，被告應賠償35,650元部分：
      原告雖主張其薪資為35,650元，可以投保勞工保險投保薪
      資分級表第18級，但被告僅投保34,800元為第17級，致其
      將來勞保退休金領取之金額將少一級數，故請求被告賠償
      35,650元等語；然為被告所否認，並抗辯原告的薪資雖然
      是每月35,650元，但其中包括1,250元的交通費，而依勞
      工保險局之解釋，交通費不須列入薪資申請，是被告向勞
      工保險局投保原告薪資金額為34,800元，並未少報等語。
      按勞動基準法第2條第3款規定，工資：謂勞工因工作而獲
      得之報酬：包括工資、薪金及按計時、計日、計月、計件
      以現金或實物等方式給付之獎金、津貼及其他任何名義之
      經常性給與均屬之。是勞工所獲之薪資符合「勞工提供勞
      務所得之對價」或「具經常性給與之要件（補充性規定）
      」，即屬於勞動基準法所謂之工資。所謂經常性之給與，
      係指非勞動基準法施行細則第十條所列各款之情形，縱在
      時間上、金額上非固定，只要在一般情形下經常可以領得
      之給付即屬之。亦即只要某種給與係屬工作上之報酬，在
      制度上有經常性者，即得列入平均工資以之計算。而所謂
      交通補助費，乃事業單位依勞工居住地，距上班之遠近支
      給之費用；被告給付原告交通補助費部分，是否應屬工資
      之一部分，亦應以上揭原則定之；亦即如非勞工因提供勞
      務而獲得之對價，或與經常性給付之要件不符，即非屬工
      資。惟按投保單位違背本條例規定，將投保薪資金額以多
      報少或以少報多者，自事實發生之日起，按其短報或多報
      之保險費金額，處以二倍罰鍰，並追繳其溢領給付金額。
      勞工因此所受損失，應由投保單位賠償之，勞工保險條例
      第72條第2項定有明文。是依該規定，勞工須因投保單位
      將投保薪資以多報少或以少報多，而致勞工發生損失，投
      保單位始負賠償責任，是縱投保單位有以多報少或以少報
      多之情事，如未因之而致勞工受有損失或損失尚未發生，
      自無賠償責任之可言。查本件兩造雖對該被告按月給付原
      告交通補助費1,28 0元部分之金額，應否列入工資計算薪
      資總額，而以之為勞工保險之投保薪資，雖爭執甚烈。然
      查原告自承此部分僅係影響其將來退休之申請，且其現尚
      未辦理勞工保險之退未給付申請，目前尚無具體之損害發
      生等情，依前揭說明，原告既未有損失發生，自無請求被
      告即投保單位賠償之可言，是原告此部分請求，亦屬無據
      。
    4.原告主張其自84年7月1日起即至被告公司任職，但被告卻
      至同年12月5日始投保勞工保險，勞工保險少報5個月，應
      賠償原告20,000元等語。查此部分業經兩造同意由被告給
      付原告8,000元以填補損失，是原告請求給付8,000元，尚
      非無據。再原告主張其於96年3月31日始自被告公司離職
      ，但被告於同年月27日即將原告投保之勞工保險辦理退保
      ，提早4天，亦應賠償等語，固據提出勞工保險被保險人
      投保資料表1件為證，且其上記載原告退保日期為96年3月
      27日；然查被告辯稱其係96年3月27日向勞工保險局申請
      辦理原告退保之日期為同年月31日，並未提早將原告退保
      等語，則據提出勞工保險退保申請表為證，且其上由被告
      填寫之退保日期確為96年3月31日，是被告所辯未提前辦
      理原告之退保等語，應為可採。本件原告雖於96年3月27
      日即自被告公司退保，應係勞工保險局於受理被告申請退
      保時，未注意被告申請退保之日期為96年3月31日，即於
      收件日（即96年3月27日）即作業將原告退保，而非被告
      提前辦理退保之故。是原告請求被告此部分之賠償，亦非
      可採。綜上，原告請求被告給付8,000元，為屬可採，逾
      此部分之請求，即不應准許。
    5.綜上所述，本件原告請求被告給付8,000元，為有理由，
      應予准許。逾此部分之請求，為無理由，應予駁回
  (二)本件判決原告勝訴部分，所命給付之金額未逾五十萬元，應
    適用民事訴訟法第389條第1項第5款之規定，依職權宣告假
    執行。又被告陳明願供擔保免為假執行，經核並無不合，爰
    酌定相當擔保金額宣告之。
三、據上論結，本件原告之訴為一部有理由，一部無理由，依民
    事訴訟法第79條、第389條第1項第5款、第392條第2項，判
    決如主文
中　　華　　民　　國　　96　　年　　11　　月　　13　　日
                  民事第三庭    法　官　林源森
以上正本係照原本作成。
如對本判決上訴，須於判決送達後20日內向本院提出上訴狀（須
附繕本）。
中　　華　　民　　國　　96　　年　　11　　月　　13　　日
                                書記官　黃士益
